最高法院刑事判決　　　　　　　　　　　　　　　八十六年度台上字第六○八二號
　　上　訴　人　乙○○
　　選任辯護人　王勝彥律師
　　上　訴　人　甲○○
右上訴人等因背信案件，不服台灣高等法院中華民國八十五年十月十五日第二審判決
（八十五年度上訴字第二○二八號，起訴案號：台灣台北地方法院檢察署八十三年度
偵續一字第四二五號、八十四年度偵續字第八十八號），提起上訴，本院判決如左：
    主  文
原判決撤銷，發回台灣高等法院。
    理  由
本件原判決認定上訴人乙○○、甲○○分別自民國八十二年二、四月間起，在基隆市
○○○路五三－五號一樓東營機械股份有限公司（下稱東營公司）擔任廠長與會計之
職務，朱文賢（八十三年二月二十日因病死亡），則為該公司董事長，該公司實際辦
公室及工廠則在台北縣汐止鎮○○路○段二二九號之廠房內。詎乙○○、甲○○與朱
文賢於任職東營公司期間，竟共同意圖損害東營公司利益，基於概括犯意，自八十二
年六月間起在台北市○○○路○段一號八樓之二籌組鼎營機械工程有限公司（下稱鼎
營公司），經營：(一)土木建築之鋼模隧道鋼模環片鋼模鋼支撐覆工板之製造加工買賣
業務；(二)大樓鋼結構貯槽壓力槽管路環保設備製造加工買賣業務；(三)輸送機械水泥拌
合設備吊車升降機械製造加工按裝買賣業務；(四)化工機械電器機械食品機械防火鋼門
製造加工按裝買賣業務；(五)前項各項機械之技術移轉規劃設計諮詢顧問業務。該公司
於八十二年七月十二日經主管機關核准設立，並自同年九月一日起向東營公司承租在
台北縣汐止鎮○○路○段二二九號之廠房、設施機具及辦公用具等設備，連續經營與
東營公司同類之業務，致生損害於東營公司之利益等情。因而將第一審不當之判決撤
銷，改判仍論處上訴人等共同連續為他人處理事務，意圖損害本人之利益，而為違背
其任務之行為，致生損害於本人之利益罪刑，固非無見。
惟查：(一)原判決事實對於上訴人等在東營公司任職之時間，僅記載分別自八十二年二
月、四月間起，至於各任職至何時止，則未明白認定詳細記載；又僅記載上訴人等籌
組之鼎營公司自八十二年九月一日起承租東營公司之廠房等設備，連續經營與東營公
司同類之業務，致生損害於東營公司之利益，但鼎營公司實際自何時起至何時止，有
經營何項與東營公司之同類之業務，亦未明白認定詳細記載，均不足為適用法律之依
據，自屬可議。(二)刑法第三百四十二條第一項之背信罪，係以為他人處理事務，意圖
為自己或第三人不法利益或損害本人之利益，而為違背其任務之行為，致生損害於本
人之財產或其他利益為構成要件。依原判決所認定之事實，上訴人等分別係東營公司
之廠長及會計，縱有另組公司經營與東營公司同類之業務，與渠等在東營公司之任務
如何違背﹖而經營同類業務所取得之利益，是否為不法之利益﹖且究竟如何致東營公
司發生何種損害﹖原判決理由內並未分別加以論述，遽論以背信罪刑，難謂無理由不
備之違誤。上訴意旨指摘原判決不當，非無理由，應認有發回更審之原因。又原判決
不另諭知無罪部分，原審認為與論罪科刑部分，有裁判上一罪關係，基於審判不可分
原則，併予發回；另本件背信罪雖屬刑事訴訟法第三百七十六條第五款所列案件，惟
本法修正前，原得上訴於第三審法院，且已繫屬於法院，依本法施行法第五條第一項
規定，仍應依修正前之法定程序終結之，均附予明。
據上論結，應依刑事訴訟法第三百九十七條、第四百零一條，判決如主文。
中      華      民      國    八十六    年      十      月     十六     日
                              最高法院刑事第三庭
                                  審判長法官  蔡  詩  文
                                        法官  莊  登  照
                                        法官  洪  明  輝
                                        法官  蔡  清  遊
                                        法官  邵  燕  玲
      右正本證明與原本無異
                                              書  記  官
中      華      民      國    八十六    年      十      月    二十七    日
